【裁判字號】    97,訴,1624
【裁判日期】    970618
【裁判案由】    加重強盜等
【裁判全文】
臺灣臺中地方法院刑事判決              97年度訴字第1624號
公  訴  人  臺灣臺中地方法院檢察署檢察官
被      告  丙○○
                    （現另案於臺灣臺中監獄執行中）
選任辯護人  本院公設辯護人  己○○
上列被告因加重強盜等案件，經檢察官提起公訴（九十七年度偵
字第五六七四號），本院判決如下：
    主    文
丙○○共同竊盜，累犯，處有期徒刑肆月；又共同損壞他人之汽
車車窗玻璃，足以生損害於他人，累犯，處有期徒刑月；又攜
帶兇器竊盜，未遂，因脫免逮捕，當場施以強暴、脅迫，累犯，
處有期徒刑肆年，扣案之螺絲起子壹支沒收。主刑部分應執行有
期徒刑肆年月。
    犯罪事實
一、丙○○前於民國九十三年間，曾因施用毒品案件，經本院以
    九十五年度訴字第九四六號判處有期徒刑一年三月確定，其
    入監執行後，甫在九十六年五月二十六日因縮刑期滿執行完
    畢；詎猶不知警省悔悟，其與溫錦源（另由檢察官拘提追查
    中）共同基於意圖為自己不法所有之犯意聯絡，於九十六年
    十二月二十九日凌晨三時許，由溫錦源駕駛其於同日凌晨零
    時許，在臺中縣霧峰鄉○○路一二五巷巷口附近所竊得之車
    牌號碼HV－4825號自用小客車（溫錦源所為此部分竊取車輛
    犯行，丙○○並未共同參與），搭載丙○○行駛至臺中市○
    區○○路一０號之「十甲市場」附近，由溫錦源坐在上開自
    用小客車內負責現場把風，丙○○則下車步行至該市場內丁○○所經營之攤位旁，徒手竊取丁○○所有置放於攤位內之
    雞絲麵三箱及冬粉一箱，得手後與溫錦源朋分食用殆盡。
二、丙○○另與乙○○（其竊盜犯行，另由檢察官提起公訴，並
    經本院以九十七年易字第二０二三號審理中）共同基於毀損
    與意圖為自己不法所有之竊盜犯意聯絡，由丙○○攜帶其所
    有之客觀上足以對人之生命、身體、安全構成威脅，具有危
    險性之鐵質螺絲起子一支，於九十七年三月二日十六時許，
    偕同至臺中市○○路二四一巷一一之二前，適見戊○○所有
    之車牌號碼OX－7629號自用小客車停駐於該處，車內似有筆
    記型電腦一部，且四下無人，乃認有機可乘，隨即由丙○○
    在該停車處附近之巷口把風，乙○○則以手肘擊破該部自用
    小客車之右後車窗，使之毀損不堪使用，旋將上半身之身軀
    探入車內翻動車內物品以搜尋較有價值之財物而擬竊取之。
    未幾，戊○○欲至其停車處取車，丙○○見狀即尾隨在戊○○之後，欲伺機向乙○○示警，戊○○見乙○○將身體探入
    其自用小客車內，遂趨前質問乙○○所圖為何，並揪住乙○○不令其擅自離去，丙○○為使乙○○得以順利逃脫，竟基
    於準強盜及普通傷害之犯意，當場以腳部踢踹戊○○腹部，
    而對戊○○施以強暴行為，致戊○○因受此強暴舉動而跌坐
    在地至難以抗拒，除受有腹壁挫傷之傷害外，並只能任令乙○○離去。其後，戊○○起身轉而欲抓捕丙○○，二人乃生
    有肢體之推擠拉扯與扭打，丙○○為讓自己逃離現場，免於
    遭到逮捕，竟取出其置放於背包內之前開足供為兇器使用之
    螺絲起子一支，並承繼前開準強盜犯意，接續將該螺絲起子
    反手持於胸前，作勢揮舞，且對戊○○恫稱：「你再接近試
    試看」等語，而以此方式施加脅迫，致戊○○因不敢過於靠
    近，以免遭致不測，而至難以抗拒。丙○○嗣旋經戊○○及
    其友人在案發現場附近之巷口將其制伏逮獲，且報警到場處
    理，始由警進而查悉上情。
二、案經戊○○訴由臺中市警察局第三分局報請臺灣臺中地方法
    院檢察署檢察官偵查起訴。
    理    由
壹、證據能力方面：
  一、證據能力方面：按被告以外之人（包括證人、鑑定人、告
      訴人、被害人及共同被告等）於審判外之陳述雖不符刑事
      訴訟法第一百五十九條之一至之四等四條之規定，而經當
      事人於審判程序同意作為證據，法院審酌該言詞陳述或書
      面陳述作成時之情況，認為適當者，亦得為證據；當事人
      、代理人或辯護人於法院調查證據時，知有刑事訴訟法第
      一百五十九條第一項不得為證據之情形，而未於言詞辯論
      終結前聲明異議者，視為有前項之同意，同法第一百五十
      九條之五定有明文。立法意旨在於傳聞證據未經當事人之
      反對詰問予以核實，原則上先予排除；惟若當事人已放棄
      反對詰問權，於審判程序中表明同意該等傳聞證據可作為
      證據；或於言詞辯論終結前未聲明異議，基於尊重當事人
      對傳聞證據之處分權及證據資料愈豐富，愈有助於真實發
      見之理念，且強化言詞辯論主義，使訴訟程序得以順暢進
      行，上開傳聞證據亦均具有證據能力。本件被告丙○○及
      指定辯護人已於本院表示就證人即犯罪事實爛一所載竊盜
      犯行之被害人丁○○於警詢之言詞陳述內容並無異見，且
      同意作為證據（見本院卷第二二頁），經本院審酌被害人
      陳培焜此等陳述作成時之客觀狀況，並無任何不當施壓或
      干擾，亦未有事證顯示其有遭受不當取供之情形，因認以
      之作為本案之證據亦屬適當，依上開刑事訴訟法第一百五
      十九條之五第一項之規定，自得作為證據使用。
  二、按被告以外之人於審判外之陳述，除法律有規定者外，不
      得作為證據，刑事訴訟法第一百五十九條第一項已定有明
      文，本件證人即被害人戊○○於接受警詢所為之指陳，係
      被告以外之人於審判外之言詞陳述，依前開刑事訴訟法第
      一百五十九條第一項之規定，前開陳述原則上並不具證據
      能力；惟證人戊○○已於本院九十七年六月四日審理時，
      基於證人地位、經合法具結，並在賦予被告丙○○及其指
      定辯護人對質詰問機會之情形下為證述，則證人戊○○前
      開指陳，即因其在本件公判庭至本院作證，而終局取得證
      據能力（未經證據使用禁止，且經過嚴格證明之調查程序
      ）。
貳、訊據被告丙○○除否認對上揭犯罪事實欄二所載竊盜犯行之
    被害人即證人戊○○，有為圖脫免逮捕對之施以強暴、脅迫
    之準強盜犯行，並辯稱：伊以腳踢踹戊○○，係為圖使乙○○得以順利逃離現場，非為伊自己脫免逮捕，此是否與刑法
    準強盜罪之構成要件相符，仍值商榷。其後，伊因見戊○○
    復上前拉扯，雖有取出螺絲起子一支持至胸前，但亦僅係虛
    張聲勢之動作，並未致使戊○○難以抗拒之程度，亦不得謂
    已然構成刑法之準強盜罪云云之外，對於上開犯罪事實欄所
    載之其餘犯行，於警詢、偵查及本院準備程序、審理時均供
    承無隱，且查：
  一、上揭事實欄一所載之竊盜犯行，除據被告丙○○於警詢、
      偵查及本院訊問時均供承無隱外，並經被害人丁○○於警
      詢時指述甚詳（見警卷第八頁反面至第九頁），且互核相
      符，被告此部分自白既與客觀事實合致，自堪憑信。
  二、上揭事實欄二所載之被告丙○○夥同共犯乙○○，由被告
      攜帶可供作兇器使用之螺絲起子一支在旁把風，共犯乙○○則敲破證人戊○○所有之車牌號碼OX－7629號自用小客
      車右後車窗後，將身體探入車內搜尋財物，嗣尚未竊取得
      手即為證人戊○○察覺等情，業據被告於警詢、偵查及本
      院訊問時均坦認不諱，核與共犯乙○○、證人戊○○先後
      於警詢及本院審理時到庭供證與指證之情節大致相符（見
      警卷第七頁至第八頁，本院卷第四一頁至第四四頁反面、
      第五八頁至第六三頁），並有現場及贓證物照片八張附卷
      （見警卷第一七頁至第一八頁反面，本院卷第五八頁至第
      六０頁），暨前開被告所有之螺絲起子一支扣案可資佐證
      。而上述扣案之螺絲起子一支，經本院當庭勘驗其外型係
      呈一字形，材質為鐵製，質地堅硬，連同把手之硬質塑膠
      護套在內，長度約二十八公分，有勘驗筆錄一份足憑（見
      本院卷第六四頁），其具有相當之危險性，足以對人之生
      命、身體、安全構成威脅，可供作兇器使用甚明，是被告
      此部分共同加重竊盜犯行，已堪認定。另被告與共犯乙○○為證人戊○○察覺渠等之竊盜犯行後，其先後為使共犯
      乙○○及自己得以脫免逮捕，接續以腳部踢踹證人戊○○
      及持其所有之上開螺絲起子一支對證人戊○○恫稱：「你
      再接近試試看」等語，而以此等方式施加強盜、脅迫之情
      ，亦經證人戊○○於警詢及本院指述綦詳（見警卷第七頁
      至第八頁，本院卷第五九頁反面至第六０頁反面），且有
      前開扣案螺絲起子一支可佐，以證人戊○○與被告素昧平
      生，並無嫌隙，衡情其當無誇大案件情節，設詞攀誣，故
      陷被告入刑法準強盜重罪之必要，是證人戊○○此部分證
      述，顯非虛詞，堪可採信。被告雖於本院另以前揭情詞置
      辯；然按刑法第三百二十九條準強盜罪之規定，將竊盜或
      搶奪之行為人為防護贓物、脫免逮捕或湮滅罪證而當場施
      強暴、脅迫之行為，視為施強暴、脅迫使人不能抗拒而取
      走財物之強盜行為，乃因準強盜罪之取財行為與施強暴、
      脅迫行為之因果順序，雖與強盜罪相反，卻有時空之緊密
      連接關係，以致竊盜或搶奪故意與施強暴、脅迫之故意，
      並非截然可分，而得以視為一複合之單一故意，亦即可認
      為此等行為人之主觀不法與強盜行為人之主觀不法幾無差
      異；復因取財行為與強暴、脅迫行為之因果順序縱使倒置
      ，客觀上對於被害人或第三人所造成財產法益與人身法益
      之損害卻無二致，而具有得予以相同評價之客觀不法。基
      此，行為人不論係為自己或與之共同實行犯罪行為之共犯
      脫免逮捕，而對被害人或第三人施以強脅之舉措，均足以
      造成被害人或第三人財產法益與人身法益之損害，其在客
      觀所肇致之危險性，並不因行為人僅係為讓共犯得以順利
      逃離現場而脫免逮捕即產生歧異，是在處罰上自不宜為相
      異之論處。且以刑法準強盜罪構成要件之文義解釋，其並
      未明文將之侷限在行為人僅止於為自己脫免逮捕之情形下
      ，始有該法條成立之可言，是就刑法之解釋論而言，認定
      行為人為共犯脫免逮捕而施以強脅作為，亦足以構成刑法
      之準強盜罪，充其量亦僅止於法條文義之「擴張解釋」，
      殊難謂係對行為人為不利之「類推適用」，而在刑法構成
      要件涵攝禁止之列，是被告關此部分之辯詞，已難採認。
      另依司法院大法官會議釋字第六三０號解釋之解釋文及理
      由書意旨，其固謂：「‧‧‧擬制為強盜行為之準強盜罪
      構成要件行為，雖未如刑法第三百二十八條強盜罪之規定
      ，將實施強暴、脅迫所導致被害人或第三人不能抗拒之要
      件予以明文規定，惟必於竊盜或搶奪之際，當場實施之強
      暴、脅迫行為，已達使人難以抗拒之程度，其行為之客觀
      不法，方與強盜行為之客觀不法相當，而得與強盜罪同其
      法定刑。據此以觀，刑法第三百二十九條之規定，並未有
      擴大適用於竊盜或搶奪之際，僅屬當場虛張聲勢或與被害
      人或第三人有短暫輕微肢體衝突之情形」；惟本件被告為
      令共犯乙○○得以脫免逮捕，乃先以腳部踢踹證人戊○○
      ，致其跌坐在地，並因而受有腹部挫傷之傷害，業如前述
      ，被告之強暴舉動，既已令證人戊○○因而跌坐在地，並
      受有傷害，且無法迅即為進一步之反應作為，只得任令共
      犯乙○○順利自現場逃脫，其強度自已達致使證人戊○○
      難以抗拒之程度。其後被告為讓自己逃離現場，免於遭到
      逮捕，竟取出其置放於背包內之前開足供為兇器使用之螺
      絲起子一支，並將該螺絲起子反手持於胸前，且對證人戊○○恫稱：「你再接近試試看」等語，而以此方式施加脅
      迫，致證人戊○○因心生畏懼，有所顧忌，不敢過於靠近
      ，而無法為進一步之逮捕行動，被告此舉既已對證人戊○○之抵抗能力產生抑制之效果，亦難謂得僅與虛張聲勢之
      程度同視。另依被告於本院之供述，其所為強暴、脅迫舉
      動之目的，均係為讓證人戊○○與共犯乙○○或自己不再
      續行拉扯或為證人戊○○所抓捕（見本院卷第六五頁及其
      反面），是被告確有於攜帶兇器竊盜後，為脫免逮捕，施
      以強暴、脅迫之準強盜犯行，應堪稱明確。
  三、綜此，被告丙○○於本院所為大部犯行之自白，確與事實
      相符而堪予採信。至其辯稱所為不足以構成刑法之準強盜
      犯行部分，則屬事後飾卸之語，不足憑採。是本件事證至
      臻明確，被告前開諸端犯行均堪以認定。
、核被告丙○○所為：
  一、犯罪事實欄一所載犯行部分：被告丙○○就前開犯罪事實
      欄一所載犯行部分，其所為核係犯刑法第三百二十條第一
      項之普通竊盜罪。其與共犯溫錦源間，就此部分竊盜犯行
      事前共謀，且共同參與偷竊，事後並朋分所得，彼此間俱
      有犯意聯絡及行為分擔，渠等既共同實行犯罪之行為，自
      咸應論以共同正犯。
  二、犯罪事實欄二所載犯行部分：
    (一)起訴書及公訴檢察官於本院論告意旨雖均以被告丙○○與
      共犯乙○○共同為此部分竊盜犯罪，共犯乙○○係以可供
      為兇器使用，客觀上足致他人生命、身體安全發生危害之
      螺絲起子擊破證人戊○○所有前揭自用小客車之車窗後，
      始進入車內搜尋財物，而依員警在行竊現場所拍攝之該車
      窗遭破壞後狀況之照片所顯示（見警卷第一八頁），車窗
      邊緣之橡皮護套亦有遭撬開之痕跡，益足為證；然共犯乙○○已於本院審理時陳稱：伊為本件竊盜犯罪時，並未攜
      帶任何工具到場，伊係徒手以手肘將車窗擊破，才將身體
      探入車內行竊等語綦詳（見本院卷第四一頁反面），且本
      件亦未扣得檢察官所指共犯乙○○攜至現場之螺絲起子，
      本院既無從勘驗其外型、材質或銳利度而為是否屬「兇器
      」之認定，因是否有攜帶兇器，事涉加重條件之構成與否
      ，於審判上自需為嚴格之證明，是本件依現有之卷證資料
      ，並揆諸刑事訴訟法上「罪疑惟輕」之原則，尚無法逕為
      共犯乙○○確有攜帶螺絲起子之「兇器」至現場之認定。
      至觀諸前開照片所顯示，證人戊○○所有自用小客車右後
      車門車窗邊緣之橡皮護套固有遭撬開之痕跡，但此痕跡是
      否係本件共犯乙○○所肇成？如是，其是否係利用工具？
      並以何工具為之？該工具是否符合刑法上「兇器」之定義
      ？在在均需具體事證以為進一步之驗證論斷。依此，在缺
      乏其他事證足為佐證之下，本院當不得為跳躍式之論證，
      遽為共犯乙○○係以足供為「兇器」使用之螺絲起子擊破
      車窗之論斷。惟按刑法之加重竊盜罪所謂之攜帶兇器，以
      客觀上具有隨時可能用以行兇之危險性為已足，至於竊盜
      犯主觀上有無以之行兇或反抗之意思，則非所問。又刑法
      第三百二十一條第一項第三款所謂之「攜帶兇器」，祇須
      於行竊時攜帶具有危險性之兇器為已足，該兇器不必原屬
      行竊者本人所有，亦不以自他處攜至行竊處所為必要，縱
      在行竊場所隨手拾取應用，其有使人受傷害之危險既無二
      致，自仍應屬上述「攜帶兇器」之範疇（最高法院九十年
      度台上字第一二六一號判決參照）。本件為把風者之被告
      確有攜帶螺絲起子一支至行竊現場，此有該螺絲起子一支
      扣案可資憑佐，而該螺絲起子係一字形，材質為鐵製，質
      地堅硬，連同把手之硬質塑膠護套在內，長度約二十八公
      分，業經本院審理時當庭勘驗屬實，業如前述，在客觀上
      對人之生命、身體、安全已足構成威脅，可供作為兇器使
      用甚明。被告雖未實際下手行竊，但其既於共犯乙○○行
      竊時在旁把風，以當時之犯罪情狀而言，在客觀上被告仍
      處於隨時可能持其所攜帶螺絲起子之兇器用以行兇之狀態
      ，而致有使人受傷害之危險性存在，是揆諸前揭最高法院
      判決之意旨，被告與共犯乙○○所共同參與之前階段犯行
      ，應仍構成刑法攜帶兇器之加重竊盜罪，先此敘明。
    (二)另按刑法準強盜罪，係以竊盜或搶奪為前提，在脫免逮捕
      之情形，其竊盜或搶奪既遂者，即以強盜既遂論，如竊盜
      或搶奪為未遂，即以強盜未遂論，此有最高法院六十八年
      臺上字第二七七二號判例可資參照。又刑法第三百二十九
      條之以強盜論，即以強盜罪相當條文處罰之意，並非專以
      第三百二十八條第一項之強盜論，故第三百三十條所謂犯
      強盜罪，不僅指自始犯強盜罪者而言，即依第三百二十九
      條以強盜論者，亦包括之，如此項準強盜有第三百二十一
      條第一項各款情形之一，自應依第三百三十條論處，此亦
      有最高法院四十二年台上字第五二三號判例足佐。本件被
      告丙○○與共犯乙○○共同為犯罪事實欄二所載之前階段
      竊盜犯行時，被告係攜帶其所有，質地堅硬，客觀上足對
      人之生命、身體、安全構成威脅，具有危險性之螺絲起子
      一支在場把風，並由共犯乙○○以手肘擊破證人戊○○所
      有自用小客車之車窗，使之毀損不堪使用，復將身體探入
      車內搜尋財物，嗣為證人戊○○發現致未能得逞，共犯乙○○乃先與戊○○有肢體之拉扯，被告為令共犯乙○○脫
      免逮捕，即先以腳部踢踹證人戊○○，致證人戊○○因而
      受有腹壁挫傷之傷害，迨共犯乙○○脫逃後，證人戊○○
      轉而圖思緝捕被告，被告為免遭到逮捕，竟取出置放於背
      包內之上開螺絲起子一支，反手持於胸前作勢揮舞，並對
      證人戊○○恫稱：「你再接近看看」等語，而以此方式施
      加脅迫，致證人戊○○不敢過於靠近，以免遭致不測，被
      告接續對證人戊○○之身體實施有形力之強暴與無形之脅
      迫行為，均致使證人難以抗拒，且其係為達脫免逮捕之目
      的而為，是核被告就犯罪事實欄二所載犯行部分，其所為
      係犯刑法第三百五十四條之毀損罪、刑法第三百二十九條
      之準強盜罪而有同法第三百二十一條第一項第三款之情形
      ，應依同法第三百三十條第二項、第一項之加重準強盜未
      遂罪論處及同法第二百七十七條第一項之普通傷害罪（附
      帶一提：所謂犯準強盜罪而有同法第三百二十一條第一項
      第三款之情形，不論行為人於竊盜之初即持有兇器，或於
      施強暴脅迫行為時始臨時起意持有兇器，其對生命、身體
      、安全之構成威脅並無二致，且刑法第三百三十條第一項
      之規定，於攜帶兇器之情形，即指於強盜過程中攜帶兇器
      而言；而準強盜罪之罪質所以由竊盜轉為強盜，即因為脫
      免逮捕或防護贓物而施以強暴、脅迫，其強盜罪質已顯現
      於其強暴、脅迫行為之危害性，故行為人於犯準強盜罪之
      施強暴、脅迫過程中持有兇器，該強暴、脅迫所生危害即
      應予加重，於此情形，依刑法第三百三十條第一項論以加
      重準強盜罪，自與該條項之加重意旨相符，此有最高法院
      九十五年度台上字第四三三五號判決要旨可參。本件被告
      等之前階段犯行縱認不足以構成刑法之攜帶兇器加重竊盜
      罪，但被告嗣為求脫免逮捕，順利離去現場，仍自隨身背
      袋中取出足供為兇器使用之上揭螺絲起子一支，並作勢防
      禦，不准證人戊○○接近為緝捕作為，此所為仍足以構成
      刑法之加重準強盜罪）。
    (三)被告丙○○與共犯乙○○間，就此部分前階段所為之毀損
      與攜帶兇器竊盜犯行，其二人事前共謀，有犯意之聯絡，
      且推由共犯乙○○為犯罪行為之實行，自應皆論以共同正
      犯。
    (四)被告丙○○為達脫免逮捕之目的，先後施強暴、脅迫於證
      人戊○○，在被告主觀上對其各個舉動，不過係利用同一
      機會，在密切接近之時間，就同一犯罪構成事實，本於為
      脫免逮捕之單一犯意接續進行，以實現一犯罪構成要件之
      單一行為，應認屬於刑法上之接續犯而僅論以一罪。
    (五)被告丙○○夥同共犯乙○○犯罪，已著手於加重竊盜犯行
      之實行而未遂，被告丙○○所犯加重準強盜犯行部分為未
      遂犯，應依刑法第二十五條第二項之規定，按既遂犯之刑
      度減輕其刑。起訴書雖認被告夥同共犯乙○○共為此部分
      加重竊盜犯罪，共犯乙○○已然竊取證人戊○○置於車內
      之筆記型電腦得手，是應以既遂論之；惟依證人戊○○於
      本院所證陳：伊觀看完棒球賽，欲至案發地點取車時，發
      現乙○○將身體探入伊車內欲行竊盜，伊即趨前質問喝叱
      ，乙○○聞聲後即自行退出車外，旋與伊有肢體之拉扯。
      事後伊清點車內財物，發現僅有被翻動之痕跡，但物品並
      無短少等語（見本院卷第五八頁至第六一頁），是此部分
      共犯乙○○於本院審理時所供稱其行竊時係甫著手翻動搜
      尋車內物品而尚未竊取得逞之際，即遭被害人察覺等語，
      殊值採信，難認有任何財物已置於共犯乙○○或被告之實
      力支配之下，是起訴書此部分見解，容有違誤，惟已經公
      訴檢察官於本院論告時當庭更正補充之（見本院卷第六六
      頁），亦併此指明。
    (六)被告丙○○以接續之強脅行為，同時觸犯刑法第三百二十
      九條之準加重強盜未遂罪及同法第二百七十七條第一項之
      普通傷害罪；其係以一連貫接續之行為觸犯上開二罪，為
      想像競合犯，應依刑法第五十五條前段規定，從一重以刑
      法第三百二十九條之加重準強盜未遂罪論處，並依同法第
      三百三十條第二項、第一項規定之刑度，科以刑罰。起訴
      意旨認雖認被告所犯傷害罪行部分係屬準強盜罪之當然結
      果，不另論罪；但按犯強盜罪，於實施強暴行為之過程中
      ，如別無傷害之故意，僅因拉扯致被害人受有傷害，乃施
      強暴之當然結果，固不另論傷害罪；然因強盜罪非以傷害
      人之身體為當然之手段，若具有傷害犯意且發生傷害之結
      果，自應另負傷害罪責，業據最高法院著有九十一年度台
      上字第一四四一號判決意旨可資參照。本件被告以腳踢踹
      證人戊○○腹部既係基於被告主觀決意所為之舉動，而以
      腳部踢踹他人會致人受傷，亦係被告主觀上所不可能諉稱
      不知之事項，被告此等舉措，有傷害證人戊○○之犯意，
      其情甚明，此行為既另致證人戊○○受有復壁挫傷之傷害
      結果，自應另負刑法傷害刑責，檢察官認此部分係準強盜
      犯行之當然結果，容有未洽，應附此敘明。
    (七)又按竊盜因防護贓物、脫免逮捕或湮滅罪證，而當場實施
      強暴、脅迫，論以強盜之規定，自以實施強暴、脅迫之人
      為限，其他竊盜共犯對於行強如無犯意之聯絡者，不容概
      以強盜論擬。另共同正犯之所以應對其他共同正犯所實施
      之行為負其全部責任者，以就其行為有犯意之聯絡為限，
      若他犯所實施之行為，超越原計畫之範圍，而為其所難預
      見者，則僅應就其所知之程度，令負責任，未可概以共同
      正犯論；此分別有最高法院二十三年上字第二三一六號及
      五十年台上字第一０六０號判例可資參照。本件被告丙○○為讓共犯乙○○得以脫免逮捕，乃主動趨前對證人戊○○為踢踹之傷害行為，後共犯乙○○果得以順利脫逃，但
      並無積極證據可得證明共犯乙○○事先即與被告共同謀議
      有此強暴行為，是被告上述行為縱該當於準強盜罪責，亦
      係單獨起意而為之，與共犯乙○○並無相關。之後，共犯
      乙○○既已逃離現場，被告復取出螺絲起子作勢防衛，恫
      嚇證人戊○○不准靠近所為脅迫暴行，則更與共犯乙○○
      毫無干涉。綜此，本件關於被告所犯加重準強盜未遂犯行
      部分，共犯乙○○自無從亦與被告同以共同正犯論處之可
      言。
  三、另被告丙○○前有犯罪事實欄所載經有期徒刑宣告及執行
      完畢之情形，此有其臺灣高等法院被告前案紀錄表附卷可
      查，被告前受有期徒刑執行完畢，五年以內故意再犯本件
      皆為有期徒刑以上之罪，俱屬累犯，均應依刑法第四十七
      條第一項規定予以加重其刑，並就其所犯加重準強盜未遂
      犯行部分予以先加重後減輕之。
  四、被告丙○○於本件所為上開竊盜（犯罪事實欄一所載犯行
      部分）、毀損及加重準強盜未遂（犯罪事實欄二所載犯行
      部分）三罪間，其犯意俱屬各別，行為且互殊，應予分論
      併罰。
肆、爰審酌被告丙○○有犯罪事實欄所述之犯罪前科紀錄，素行
    不佳，其僅因貪圖一己私利，不思努力工作賺取正當酬勞，
    猶為貪圖不法利益即心存僥倖，以竊盜方式牟取他人財物，
    其間並有擊破他人所有汽車車窗玻璃後，始探入車內搜尋財
    物，被告所為漠視他人之財產權益，缺乏對他人財產權應予
    尊重之觀念；並衡酌被告以竊盜方式欲牟取證人戊○○車上
    之財物，為證人戊○○發覺後，為脫免逮捕，竟對證人戊○○施以強脅之作為，惡性非輕，且證人戊○○所受傷害之傷
    勢程度非淺；惟被告於前開犯罪事實欄一所載竊盜犯行之行
    竊所得尚非至鉅，其犯罪後之態度，暨檢察官於本院審理時
    對被告所為加重準強盜未遂部分犯行具體求刑之刑度範圍等
    一切情狀，分別量處如主文所示之刑，並定其應執行之刑。
    至被告就犯罪事實欄一所載竊盜部分與犯罪事實欄二所載毀
    損犯行部分，因與其所為不得易科之加重準強盜未遂犯行併
    合處罰結果而不得易科罰金，該等部分自均毋庸贅為易科罰
    金折算標準之記載，亦併敘明。
伍、至扣案之螺絲起子一支，係被告丙○○所有，供其為前開犯
    罪事實欄二所載之加重準強盜未遂犯行所用之物，業經被告
    供承及本院認定在案，爰依刑法第三十八條第一項第二款之
    規定，併同為沒收之諭知。
據上論斷，應依刑事訴訟法第二百九十九條第一項前段，刑法第
二十八條、第三百二十條第一項、第三百五十四條、第三百二十
九條、第三百三十條第一項、第二項、第二百七十七條第一項、
第二十五條第二項、第五十五條、第四十七條第一項、第三十八
條第一項第二款、第五十一條第五款、刑法施行法第一條之一第
一項、第二項前段，判決如主文。
本案經檢察官甲○○到庭執行職務。
中    華    民    國    97    年    6     月    18    日
                  刑事第三庭  審判長法  官  賴恭利
                                    法  官  黃松竹
                                    法  官  陳思成
上正本證明與原本無異。
如不服本判決，應於收受送達後10日內向本院提出上訴書狀（應
敘述具體理由並附繕本）。
上訴書狀如未敘述理由，應於上訴期間屆滿後20日內補提理由書
於本院。
                                    書記官  吳詩琳
中    華    民    國    97    年    6     月    18    日
附錄論罪科刑法條
刑法第三百二十條第一項
意圖為自己或第三人不法之所有，而竊取他人之動產者，為竊盜
罪，處五年以下有期徒刑、拘役或五百元以下罰金。
刑法第三百五十四條
毀棄、損壞前二條以外之他人之物或致令不堪用，足以生損害於
公眾或他人者，處二年以下有期徒刑、拘役或五百元以下罰金。
刑法第三百二十九條
竊盜或搶奪，因防護贓物、脫免逮捕或湮滅罪證，而當場施以強
暴脅迫者，以強盜論。
刑法第三百三十條
犯強盜罪而有第三百二十一條第一項各款情形之一者，處七年以
上有期徒刑。
前項之未遂犯罰之。
刑法第二百七十七條第一項
傷害人之身體或健康者，處三年以下有期徒刑、拘役或一千元以
下罰金。


司法院資訊處製作；財團法人民間司法改革基金會備份。
